臺灣板橋地方法院刑事判決　　　　　　　　　　　　　九十年度易字第三二一九號
　　公　訴　人　臺灣板橋地方法院檢察署檢察官
　　被　　　告　丁○○　男　三.
　　選任辯護人　許晏賓律師
　　　　　　　　李漢鑫律師
右列被告因詐欺案件，經檢察官提起公訴（八十九年度偵緝字第一七五四號），本院
判決如左：
    主  文
丁○○連續意圖為自己不法之所有，以詐術使人將本人之物交付，處有期徒刑壹年貳
月。
    事  實
一、丁○○自民國八十四年開始即透過乙○○借貸款項，並以到期票據兌現，作為下
    次借貸之條件，於八十八年六月間明知自己已無償債能力，每月所需負擔之借款
    利息已高達新台幣（下同）六、七十餘萬元，仍基於意圖為自己不法所有之概括
    犯意，連續在台北縣永和市○○路甲○○之姊乙○○住處，佯稱營業須資金週轉
    ，利用乙○○不知丁○○後來一直循環借貸，均以借貸之款項作為票款之資金來
    源，因之前丁○○所交付之票據均有兌現，相信確有資金來源兌現借款交付之票
    據，轉向甲○○調取資金，並由不知情之乙○○陸續交付發票人為「全國欣業公
    司」，負責人為丁○○之支票予甲○○，甲○○亦不知丁○○於八十八年間均以
    借貸之款項作為之前借款票據之資金來源，見之前票據均有兌現，相信丁○○確
    有資力，而陷於錯誤，陸續交付票據面額作為借貸款項（約每次三張票據面額一
    百八十幾萬元），雙方有約定到期票據兌現，始繼續借貸，丁○○於同年九月二
    十一日，又明知上開以「全國欣業公司」為戶名之支票帳戶業已跳票，依約定甲○○即不再借款，而因九二一大地震，金融機關無法連線，甲○○無法查悉票據
    有無法兌現之際，續承前不法所有之意圖，於同年九月二十三日親至甲○○位於
    台中縣大甲鎮○○路二巷十七號住處，以先前已交付之票據，向甲○○取款一百
    五十三萬元，甲○○不疑，亦如數交付，先後借款計六百九十萬元。詎事後甲○○屆期提示票據均無兌現，丁○○恐受追索，又虛應故事找人出面向甲○○更換
    借款票據（詳如附表所示），惟亦均付款遭拒，甲○○始知受騙。
二、案經被害人甲○○訴請臺灣板橋地方法院檢察署檢察官偵查起訴。
    理  由
一、訊據被告丁○○固坦承向告訴人甲○○借款之情不諱，惟矢口否認有詐欺犯行，
    辯稱：伊均與告訴人之姐姐乙○○調借資金，資金往來很久，也有從事相關產品
    之開發，也有處理他的債務，是因為後來生意不順利，並不是有意詐欺，八十八
    年九月二十三日下午告訴人尚有匯款給伊，於匯款前告訴人即可查證票據有無兌
    現云云。經查：
    (1)右揭事實，業據告訴人甲○○指述：錢都是透過渠姐姐乙○○交給被告，渠姐
      姐看他經營全國加油站，渠等才沒有懷疑，被告開票陸陸續續一直來借，有些
      尚未到期，有些已到期，已到期的票據有兌現，被告再開票來時，才會再借給
      被告，因為八十八年九月二十一日發生大地震，金融機構沒有營業，無法查證
      票據有無兌現，隔天渠大甲那邊銀行也沒有開，但北部應該知道，被告明知票
      據沒有兌現仍於同年月二十三日一早來渠住處找伊借錢，後來雖有找人來換票
      ，可是還是都退票等語綦詳（詳參本院九十年十月二十三日、九十一年十月二
      十四日訊問筆錄）。
    (2)再查，證人乙○○於本院調查時證稱：被告是經由被告的弟弟介紹來認識的，
      告訴人甲○○的錢也是經由伊借被告的，被告跟伊講他作添加油汽之行業，生
      意愈來愈好，被告也有帶伊去三峽一個全國加油站看，伊當時雖想下車看，但
      被告說伊已經將油送過來了，只是要跟會計拿票而已，而伊帶著小孩，所以就
      沒下車，後來被告確實有拿二張全國加油站之票據給伊，票後來亦有兌現，且
      之前票據是都有兌現，所以信任被告，結果偵查中伊有問被告錢拿去哪裡，被
      告說都拿去作股票，被告自始至終都是跟伊直接接洽，只是一次因為九二一大
      地震電腦壞掉，才直接找甲○○拿錢等語綦詳。參諸被告於本院審理先供承：
      之前與乙○○資金往來很久了，乙○○都知道伊在做生意，那油品是後來的等
      語，後又改稱：並無告稱：有關添加油汽之業務等語，並自承：伊有投資股票
      、設計魔術方塊及作油品運輸（即添加油汽放在油桶後運輸）等語歷歷（詳參
      本院九十一年六月十八日、七月十一日、十月二十四日訊問筆錄、九十一年十
      一月十四日審理筆錄）。堪信證人所證被告講伊從事添加油汽之行業等語足採
      ，而被告之前與乙○○資金往來，所開立之票據均有兌現，並有被告提出之往
      來明細（附八十九年偵緝字第一七五四號卷第二十八頁至第三十頁），此告訴
      人並無意見（九十一年九月十日審判筆錄）。堪信證人乙○○無從知悉被告已
      無週轉能力，並確信被告做生意須資金週轉無疑。
    (3)復查，被告自承：伊平時都與乙○○交易，乙○○也非常信任伊，將票據交給
      乙○○，乙○○有時會交給甲○○，因循環借貸，一直累積，每次借貸就是用
      在支付上次借款票期屆期之款項，從來均無資金來源，因為要支付利息差額，
      於八十八年三月間利息就累積到六、七十萬元，所以金額就愈補愈高，每個星
      期借貸都是這樣，因為借來之金額與支付之款項不見得相同，所以四處借貸，
      也不是全部均向告訴人他們借，借錢時就跟告訴人講，之前的票據都過了，應
      該可以再信任伊，因為九二一地震發生金融機關電腦都無法連線，所以地震以
      後的兩、三天都無法匯款，伊才親自在八十八年九月二十三日早上去拿錢，下
      午才可以開始辦理匯款，伊八十四年至八十七年間均有出賣祖產，清償債務等
      語在卷（詳參本院九十年十一月二十七日、九十一年二月五日、十月二十四日
      訊問筆錄、九十一年十一月十四日審理筆錄）。是被告顯無資金來源、於八十
      八年六月已處於無清償債務之能力無訛。
    (4)次查，被告每次借款三張票據，面額約一百八十幾萬元，告訴人一次匯款給伊
      ，伊用來支付利息、給付到期票款、作股票、生意週轉等情。已據被告供承明
      確（詳參九十一年十月二十四日訊問筆錄），雙方有約定到期票據兌現，始繼
      續借貸等情，並據告訴人指述歷歷，而被告之前票據均有兌現，於八十八年九
      月二十一日始開始跳票，告訴人信任被告，不及查詢不知被告票據未兌現，於
      八十八年九月二十三日下午復匯款予被告，與常理並無違背，被告明知自己票
      據已無法兌現，告訴人依理不會借款給被告，仍利用金融機關電腦無法連線，
      無法查悉之情狀，向告訴人借款，顯有詐術之施行亦無疑義。
    (5)又查，雖告訴人指陳被告騙稱交付借款之票據係全國加油站公司之關係企業所
      簽發，負責人與渠同名同姓，僅年紀較長等語，並據證人丙○○、乙○○證述
      在卷，惟此為被告所堅決否認，且被告本身也積欠證人黃丙○○之會款，並投
      保丙○○所邀之人壽保險，已據證人丙○○證述明確，並有會單、國泰人壽之
      繳費通知書存卷可按，證人丙○○自當知悉被告之年籍資料，是證人丙○○於
      本院所證告訴人提示被告，查問是不是被告的票，被告說不是，而是同名、同
      姓的丁○○云云，顯不足採。另證人乙○○為告訴人之姐姐，證詞難免偏頗，
      且證人乙○○一直與被告有交易往來，雙方借貸之額度又高，告訴人本身復任
      職金融機構，理應對所持有之票據徵信，焉有可能相信被告片面之言，告訴人
      之此部分指述固非無疑，惟被告於借貸時明知自己並無資力，仍以生意週轉，
      利用先前票據有兌現，告訴人信任被告之情狀，向告訴人借用款項，其有詐術
      之施行復無疑義，借用款項並供作自己投資之用，其於行為之初亦有不法所有
      之意圖甚明。
    (6)綜上，被告所辯均不足採信，本件事證已臻明確，被告犯行堪予認定，應依法
      論科。
二、核被告所為，係犯刑法第三百三十九條第一項之詐欺取財罪。被告利用不知情之
    乙○○遂行自己之犯行，為間接正犯。其先後多次詐欺之犯行，時間緊接，犯罪
    構成要件相同，顯係基於概括犯意反覆為之，應依連續犯之規定論以一罪，並依
    法加重其刑。爰審酌被告之素行尚佳，其犯罪之動機係因財務窘困，與其目的、
    手段、所詐取金額高達六百多萬元、所生危害非輕，且迄未與被害人達成和解給
    付款項及犯後態度等一切情狀，量處如主文所示之刑，以示懲儆。
據上論斷，應依刑事訴訟法第二百九十九條第一項前段，刑法第五十六條、第三百三
十九條第一項，罰金罰鍰提高標準條例第一條前段，判決如主文。
本案經檢察官許梨雯到庭執行職務
中      華      民      國    九十一    年     十一     月    二十八    日
                                      臺灣板橋地方法院刑事第四庭
                                          法  官    徐  子  涵
右正本證明與原本無異。
如不服本判決，應於判決送達後十日內向本院提出上訴狀。
                                          書記官    彭  麗  紅
中      華      民      國      九十一      年    十二    月     十     日
附錄本案論罪科刑法條全文：
刑法第三百三十九條第一項：
意圖為自己或第三人不法之所有，以詐術使人將本人或第三人之物交付者，處五年以
下有期徒刑、拘役或科或併科一千元以下罰金。
以前項方法得財產上不法之利益或使第三人得之者亦同。
前二項之未遂犯罰之。
附表
┌────┬───────┬──────────┬──────┐
│        │              │                    │            │
│  編號  │   到期日     │  金額（新台幣 元） │  票號      │
│        │              │                    │            │
├────┼───────┼──────────┼──────┤
│   一   │   88.11.09   │  六十九萬          │  E0000000  │
│        │              │                    │            │
├────┼───────┼──────────┼──────┤
│   二   │   88.11.15   │  六十九萬          │  E0000000  │
│        │              │                    │      │
├────┼───────┼──────────┼──────┤
│   三   │   88.12.08   │  六十九萬          │  E0000000  │
│        │              │                    │            │
├────┼───────┼──────────┼──────┤
│   四   │   88.12.13   │  六十九萬          │  E0000000  │
│        │              │                    │            │
├────┼───────┼──────────┼──────┤
│   五   │   88.12.16   │  五十五萬二千      │  E0000000  │
│        │              │                    │            │
├────┼───────┼──────────┼──────┤
│   六   │   88.12.20   │  六十九萬          │  E0000000  │
│        │              │                    │            │
├────┼───────┼──────────┼──────┤
│   七   │   88.12.22   │  六十九萬          │  E0000000  │
│        │              │                    │            │
├────┼───────┼──────────┼──────┤
│   八   │   88.12.23   │  五十五萬二千      │  E0000000  │
│        │              │                    │            │
├────┼───────┼──────────┼──────┤
│   九   │   88.12.27   │  六十九萬          │  E0000000  │
│        │              │                    │            │
├────┼───────┼──────────┼──────┤
│   十   │   88.12.29   │  六十九萬          │  E0000000  │
│        │              │                    │            │
├────┼───────┼──────────┼──────┤
│   十一 │   89.01.01   │  二十七萬六千      │  E0000000  │
│        │              │                    │          │
└────┴───────┴──────────┴──────┘
